【裁判字號】    89,台上,4400
【裁判日期】    890727
【裁判案由】    偽造有價證券
【裁判全文】
最高法院刑事判決                              八十九年度台上字第四四○○號
    上  訴  人  甲○○
右上訴人因偽造有價證券案件，不服台灣高等法院台中分院中華民國八十七年七月七
日第二審判決（八十六年度上訴字第二七○五號，起訴案號：台灣台中地方法院檢察
署八十六年度偵字第一一五○八號），提起上訴，本院判決如左：
    主  文
上訴駁回。
    理  由
按裁判上一罪案件之重罪部分得提起第三審上訴，輕罪部分不得上訴，依審判不可分
原則，第三審法院應併予審判者，以重罪部分之上訴合法為前提；如該上訴為不合法
，第三審法院既應從程序上予以駁回，而無從為實體上判決，對於輕罪部分自無從適
用審判不可分原則，併為實體上審判。又刑事訴訟法第三百七十七條規定：上訴於第
三審法院，非以判決違背法令為理由，不得為之。是提起第三審上訴，應以原判決違
背法令為理由，係屬法定要件；且必須依據卷內資料為具體之指摘，並足據以辨認原
判決已具備違背法令之形式，始屬相當。本件原判決認定張銀湖（已由第一審法院判
決偽造有價證券罪處有期徒刑三年二月確定）於民國八十五年八月間竊取張慧芬所有
皮包一只，內有張慧芬為發票人、台灣省合作金庫五權支庫為付款人、帳號三九三八
之七號之空白支票二本及張慧芬之印鑑章一枚；嗣於八十六年四月五日下午七時許，
在台中市○○路二二五巷二四弄七號張銀湖住所內，因上訴人甲○○向張銀湖借款，
張銀湖乃在上訴人面前將前開票號第0000000號之空白支票取出，加蓋「張慧
芬」之印鑑章，偽填金額為新台幣（下同）貳萬元正，票載發票日為八十六年四月二
十日之支票一紙後，當場借與知情之上訴人，上訴人明知該支票有問題，係來路不明
之贓物，竟仍予以收受；於八十六年四月十八日在台中市○○路四十一巷十二號，將
該支票持交不知情之其父葉春陣以抵借款，並囑其父葉春陣暫不要提示，但葉春陣屆
期仍向銀行提示不獲付款，並經警察循線在張銀湖住處查到張慧芬失竊之該空白支票
及印鑑章（已由張慧芬領回），而查獲等情，第一審判決適用刑法第三百四十九條第
一項、第二百零一條第二項、第五十五條，從一重之行使偽造有價證券罪處斷，維持
第一審論處上訴人行使偽造有價證券罪刑之判決，駁回上訴人在第二審之上訴。業已
明其所憑之證據及認定之理由，並以上訴人坦承「向同案被告張銀湖借款，張銀湖
乃在上訴人面前將張慧芬空白支票取出，並加蓋張慧芬印章及填寫日期金額後交付上
訴人，上訴人並將之交付其父葉春陣，並囑其暫不要提示」等之事實，又敘明上訴人
既當場目睹張銀湖簽發張慧芬為發票人之支票，所辯不知該支票係贓物，顯係事後卸
責之詞，不足採信，於理由內詳予指駁說明。從形式上觀察，尚無違背法令之情形存
在。上訴人就原判決論處上訴人行使偽造有價證券罪刑部分上訴意旨略稱：原判決事
實欄記載「將該支票持交不知情之其父葉春陣以抵借款」，理由內則以上開事實業據
葉春陣供述情節相符，惟查葉春陣於警訊時供稱「該票是朋友甲○○欠我錢拿給我的
；是八十六年四月十八日在我住處拿給我的，甲○○與我是朋友關係，認識有三年之
久」云云；至於張銀湖在警訊及第一審審中之供詞，其企圖將責任推給上訴人，第一
、二審判決就此未予詳載說明，且有事實與理由不相一致而陷於矛盾之違背法令云云
。本院卷查葉春陣確係上訴人之父親及上訴人確實有將上開張銀湖偽造之支票交付予
其父親葉春陣等情，已據上訴人供陳在卷，葉春陣上開於警訊所述其與上訴人係朋友
關係部分，應屬避免上訴人遭受刑事之訴追，原判決就證人葉春陣於警訊所述其與上
訴人係朋友之不實證詞部分未予說明，應僅敘述稍嫌簡略，尚難謂原判決有事實與理
由矛盾之情事，核上開上訴意旨純屬就原判決適法行使採證認事職權所已指駁說明之
事項，重為事實上之爭執，不足據以辨認原判決此部分已具備違背法令之形式。依首
揭說明，應認此部分上訴為違背法律上之程式。上訴人對原判決關於得上訴第三審之
行使偽造有價證券部分之上訴，既不合法，本院就原判決認定與上開部分有裁判上一
罪關係而不得上訴於第三審之刑法第三百四十九條第一項之收受贓物罪部分（核屬刑
事訴訟法第三百七十六條第一款之罪），自無從依審判不可分原則併為實體上之審理
。依首揭說明，本件上訴應從程序上予以駁回。
據上論結，應依刑事訴訟法第三百九十五條前段，判決如主文。
中      華      民      國    八十九    年      七      月    二十七    日
                              最高法院刑事第十庭
                                  審判長法官  曾  有  田
                                        法官  劉  介  民
                                        法官  魏  新  和
                                        法官  孫  增  同
                                        法官  蕭  權  閔
      右正本證明與原本無異
                                              書  記  官
中      華      民      國    八十九    年      八      月      一      日


司法院資訊處製作；財團法人民間司法改革基金會備份。
